【裁判字號】    96,易,3125
【裁判日期】    970306
【裁判案由】    詐欺
【裁判全文】
臺灣板橋地方法院刑事判決              96年度易字第3125號
公  訴  人  臺灣板橋地方法院檢察署檢察官
被      告  甲○○
            丙○○
上  一  人
選任辯護人  南雪貞律師
上列被告等因詐欺案件，經檢察官提起公訴（95年度偵字第2835
5號、96年度偵字第18699、19089號），本院判決如下：
    主      文
甲○○幫助意圖為自己不法之所有，以詐術使人將本人之物交付
，處有期徒刑貳月，如易科罰金，以新臺幣壹仟元折算壹日；減
為有期徒刑壹月，如易科罰金，以新臺幣壹仟元折算壹日。
丙○○共同幫助意圖為自己不法之所有，以詐術使人將本人之物
交付，處有期徒刑肆月，如易科罰金，以新臺幣壹仟元折算壹日
；減為有期徒刑貳月，如易科罰金，以新臺幣壹仟元折算壹日。
    事      實
一、(一)甲○○可預見提供其帳戶予他人使用，將可能幫助他人詐
    取財物，仍基於縱有人以其金融帳戶實施詐欺犯罪亦不違背
    其本意之幫助犯意，於民國95年8 月間某日，將其所有設在
    第一商業銀行永和分行帳號00000000000 號帳戶之存摺、提
    款卡、印章與密碼等物，在臺北縣中和市某處，以新臺幣（
    下同）3,500 元之代價，出售予某真實姓名年籍不詳之成年
    男子，而以此方式幫助詐欺集團取得詐欺所得之財物；(二)丙○○明知當今不法份子為掩飾其不法犯行，避免執法人員循
    線追緝，經常以低利或編造各種理由為誘餌，誘使民眾提供
    金融機構帳戶存摺、提款卡、印章及密碼等個人金融資料，
    渠等再利用取得之帳戶等個人金融資料供作對外詐騙或其他
    各種不法用途使用，而可預見將金融機構帳戶存摺、提款卡
    、印章及密碼等個人金融資料提供予不詳之人使用，可能幫
    助不法集團遂行詐欺取財之犯罪目的，仍與其鄰居乙○○（
    業經本院以96年度易字第2098號刑事判決判處有期徒刑4 月
    ，減為有期徒刑2 月確定）共同基於縱有人以其金融帳戶實
    施詐欺犯罪亦不違背其本意之幫助犯意聯絡，於95年8 月間
    某日，將其所開立之板信商業銀行三重分行帳號0000000000
    0000號帳戶之存摺、提款卡、印章及密碼，交付鄰居乙○○
    轉交予真實姓名年籍不詳、綽號「林小姐」及「王先生」所
    屬之詐騙集團成員使用。嗣該詐欺集團成員中不詳姓名之人
    ，於95年8 月28日上午撥打電話予丁○○，佯稱丁○○已經
    抽中獎金新臺幣（下同）80萬元，並要求丁○○需先行匯入
    稅金等必要費用後方可領取獎金云云，致丁○○陷於錯誤，
    而於同日匯款5 萬2 千8 百元至甲○○所有之上開帳戶，及
    於同年9 月21日匯款30萬元至丙○○所有之上開帳戶，旋遭
    該詐騙集團成員提領完畢。嗣丁○○發覺受騙而報警處理，
    始循線查獲上情。
二、案經臺北縣政府警察局永和分局報告臺灣板橋地方法院檢察
    署檢察官暨該署簽分偵查起訴。
    理      由
一、訊據被告甲○○坦承上情不諱，並經被害人丁○○指訴其遭
    詐騙經過屬實，復有第一商業銀行永和分行95年10月31日一
    銀永和字第293 號函及其附件、國泰世華商業銀行匯出匯款
    憑條1紙在卷可稽，其犯行洵堪認定。
二、訊據被告丙○○固坦承將其所有之上開帳戶資料交付予乙○○乙節，惟矢口否認有何幫助詐欺取財之犯行，辯稱：我的
    帳戶資料是借給乙○○辦理貸款，不知道她是透過報紙找人
    代辦云云。惟查：
(一)、上揭帳戶為被告丙○○所申設乙節，業據被告丙○○坦承在
    卷，復有板信商業銀行作業部95年10月25日板信作業字第09
    58071285號函及其所附之開戶申請書、印鑑卡、交易明細表
    等附卷可稽。又被害人丁○○因受詐欺集團詐欺致陷於錯誤
    ，而為財物之交付乙節，亦據證人丁○○於警詢及偵訊中指
    訴綦詳，且有被告丙○○前揭帳戶交易明細表及國泰世華商
    業銀行匯出匯款憑條在卷足憑。職是，足見前揭犯罪集團成
    員係以前述之訛詐方式，詐騙被害人，使被害人誤信為真而
    匯款受害，前揭犯罪集團成員再迅速全數提領帳戶內之款項
    ，渠等所為自應成立刑法第339 條第1 項之詐欺取財罪。
(二)、證人乙○○於本院審理時到庭結證稱：當初丙○○欠銀行錢
    ，我也需要資金，所以我透過報紙找自稱「林小姐」及「王
    先生」之人代辦貸款，我將我本人、我母親及丙○○的帳戶
    資料交給他們，孰料之後都找不到他們；丙○○有將帳戶的
    存摺、提款卡、印章及密碼交給我，我有跟丙○○說是跟看
    報紙找到的人辦理貸款，對方說要銀行的密碼及印章才能辦
    理等語（審判筆錄第3-7 頁），衡諸被告自承知悉乙○○信
    用不好（96年度他字第2278號卷第68頁背面），且應知向金
    融機構申請貸款，根本無交付帳戶金融卡並告知密碼之必要
    ，綜上，足認被告明知乙○○並非將其帳戶資料循正常管道
    交付金融機構從業人員以申辦貸款，被告上開所辯，顯係事
    後卸責之詞，委不可採。
(三)、現今犯罪集團或不法份子為掩飾其不法獲利行徑，避免執法
    人員之追究處罰，經常誘使一般民眾提供金融機構帳戶存摺
    等資料，渠等再以此帳戶供作對外詐騙或其他各種財產犯罪
    之不法用途使用，業經電視新聞及報章雜誌等大眾傳播媒體
    多所報導，政府亦極力宣導，期使民眾注意防範，則一般人
    本於生活經驗及認識，在客觀上當可預見完全不相識或不甚
    熟識之人要求提供金融機構存款帳戶之存摺、提款卡連同提
    款密碼等資料供其使用之行徑，往往與利用該帳戶進行詐騙
    或其他財產犯罪有密切關連，而被告於行為時業已成年，並
    非年幼無知或與社會隔絕而無常識之人，依其智識能力與社
    會生活經驗，對於將自己申設之存款帳戶之存摺、提款卡連
    同提款密碼等資料，經由乙○○交付予看報紙尋得之自稱代
    辦貸款人員，該帳戶將有可能被利用作為實行財產犯罪之工
    具乙事，自應有所預見為是。
(四)、綜上所述，被告丙○○主觀上應有預見真實姓名、年籍均不
    詳之成年人收受其上開帳戶之存摺、提款卡、印章及密碼等
    資料，可能係預計充作上述不法用途甚明，被告丙○○主觀
    上既有所預見，竟仍將上開帳戶之存摺、提款卡、印章及密
    碼等資料經由乙○○交付予不詳姓名、年籍之成年人使用，
    容任幫助前揭遭詐欺結果之發生，被告丙○○主觀上應具幫
    助詐欺取財之間接故意，其理甚屬灼然。從而，被告主觀上
    既具有幫助詐欺取財之間接故意，且客觀上確有提供上開帳
    戶存摺、提款卡、印章及密碼等資料之幫助行為，其辯稱並
    無幫助詐欺之犯意云云，自無足取，是以本件事證已臻明確
    ，被告丙○○之犯行亦堪認定。
三、按刑法上之幫助犯，係對於犯罪與正犯有共同之認識，而以
    幫助之意思，對於正犯資以助力，而未參與實施犯罪之行為
    者而言（最高法院88年度臺上字第1270號判決要旨參照）。
    如未參與實施犯罪構成要件之行為，且係出於幫助之意思提
    供助力，即屬幫助犯，而非共同正犯。查被告甲○○、丙○○將其所有之上揭帳戶存摺、提款卡、印章及提款密碼分別
    交付予不詳姓名年籍之成年人，使犯罪集團成員用以詐騙被
    害人匯入金錢，顯係基於幫助該成年人用以詐騙他人財物之
    犯意，而未參與前開詐欺取財犯行之構成要件行為，為幫助
    犯。是核被告甲○○、丙○○所為，均係犯刑法第30條第1
    項前段、第339 條第1 項之幫助詐欺取財罪。被告丙○○與
    案外人乙○○間就上開幫助詐欺犯行，有犯意聯絡及行為分
    擔，為共同正犯。又被告甲○○、丙○○均係基於幫助之犯
    意而為非屬詐欺取財犯行之構成要件行為，為幫助犯，應逕
    依裁判時之刑法第30條第2 項規定，按正犯之刑減輕之。爰
    審酌被告二人明知使用他人帳戶以詐欺之情形猖獗，仍提供
    上揭帳戶予詐騙罪犯使用，助長詐騙財產犯罪之風氣，增加
    被害人尋求救濟之困難，並擾亂金融交易往來秩序及社會正
    常交易安全甚鉅，兼衡被害人損失金額、被告犯罪之動機及
    被告甲○○犯罪後坦承犯行，被告丙○○則否認犯罪等一切
    情狀，分別量處如主文所示之刑，並均諭知易科罰金之折算
    標準。末查，被告甲○○、丙○○為本件犯罪之時間均在96
    年4 月24日以前，且所犯之罪並無中華民國96年罪犯減刑條
    例第3 條所列情形，應依該條例第2 條第1 項第3 款之規定
    ，減其刑期二分之一，並諭知易科罰金之折算標準。
據上論斷，依刑事訴訟法第299 條第1 項，刑法第30條第1 項前
段、第2 項、第28條、第339 條第1 項、第41條第1 項前段，刑
法施行法第1 條之1 第1 項、第2 項，中華民國96年罪犯減刑條
例第2 條第1 項第3 款、第7 條判決如主文。
本案經檢察官陳伯均到庭執行職務。
中    華    民    國    97    年    3     月    6     日
                  刑事第十庭審判長法  官  侯志融
                                  法  官  楊博欽
                                  法  官  歐陽漢菁
以上正本證明與原本無異
如不服本判決應於送達後10日內向本院提出上訴狀
                                  書記官  李崇文
中    華    民    國    97    年    3     月    7     日
附錄本案論罪科刑法條全文：
中華民國刑法第30條
（幫助犯及其處罰）
幫助他人實行犯罪行為者，為幫助犯。雖他人不知幫助之情者，
亦同。
幫助犯之處罰，得按正犯之刑減輕之。
中華民國刑法第339條
（普通詐欺罪）
意圖為自己或第三人不法之所有，以詐術使人將本人或第三人之
物交付者，處5年以下有期徒刑、拘役或科或併科1千元以下罰金
。
以前項方法得財產上不法之利益或使第三人得之者，亦同。
前二項之未遂犯罰之。


司法院資訊處製作；財團法人民間司法改革基金會備份。
